【裁判字號】    99,抗,356
【裁判日期】    991221
【裁判案由】    假扣押
【裁判全文】
臺灣高等法院高雄分院民事裁定           99年度抗字第356號
抗  告  人  王潘素琴即潘素琴
相  對  人  龔哲民
上列當事人間聲請假扣押事件，抗告人對於民國99年8 月23日臺
灣屏東地方法院99年度裁全字第759 號裁定，提起抗告，本院裁
定如下：
    主  文
原裁定廢棄。
相對人在第一審之聲請駁回。
聲請及抗告訴訟費用均由相對人負擔。
    理  由
一、本件抗告意旨略以：相對人持發票日期均為98年4 月1 日、
    票面金額均為新台幣（下同）500,000 元、票號分別為4096
    81、409682、409683之本票（下稱系爭3 紙本票）對抗告人
    訴請給付票款，經原審以99年度簡上字第12號判決相對人敗
    訴確定，已有既判力，相對人不得再依連帶保證之法律關係
    重行對抗告人起訴請求，且抗告人於99年8 月26日業以上開
    給付票款案件已獲勝訴判決確定為由，具狀向原審聲請撤銷
    相對人先前對抗告人所為之假扣押，相對人自不得再聲請本
    件假扣押，為此，請求廢棄原裁定等語。
二、按請求及假扣押之原因，應釋明之；前項釋明如有不足，而
    債權人陳明願供擔保或法院認為適當者，法院得定相當之擔
    保，命供擔保後為假扣押，民事訴訟法第526 條第1 項、第
    2 項定有明文。次按新修正民事訴訟法第526 條第2 項，已
    將「債權人雖未為前項釋明，如就債務人所應受之損害已供
    法院所定之擔保者，得命為假扣押」之規定，修正為「前項
    釋明如有不足，而債權人陳明願供擔保或法院認為適當者，
    法院得定相當之擔保，命供擔保後為假扣押」，以與同條第
    一項規定「請求及假扣押之原因，應釋明之」相呼應。是債
    權人聲請假扣押，應就其請求及假扣押之原因加以釋明，必
    因釋明而有不足，經債權人陳明願供擔保或法院認為適當者
    ，始得命供擔保後為假扣押。若債權人就其假扣押之原因絲
    毫未予釋明，縱就債務人所應受之損害陳明願供擔保，仍不
    得認該擔保已補釋明之欠缺，其假扣押之聲請應不予准許（
    最高法院94年度台抗字第156 號、94年度台抗字第665 號裁
    定參照）。經查，本件相對人主張訴外人潘殿一債欠伊2,50
    0,000 元，遂簽發票面金額均為500,000 元之本票5 紙（包
    括系爭3 紙本票在內）予伊，潘殿一並邀抗告人就其中1,50
    0,000 元擔任連帶保證人，抗告人應允，並在系爭3 紙本票
    上簽名，伊可依連帶保證之法律關係，請求抗告人給付1,50
    0,000 元，因抗告人辯稱未有上開情事或遭相對人強暴脅迫
    所致，均屬不實陳述，恐抗告人隱匿財產，日後有不能強制
    執行或甚難執行之虞等情，業據其提出本票、言詞辯論筆錄
    、通聯紀錄影本等為證，是相對人雖就請求之原因，已為釋
    明，惟就抗告人是否有隱匿財產之情事，致有「日後不能強
    制執行或甚難執行之虞」之假扣押原因，僅於原審「民事假
    扣押聲請狀」陳稱：「債務人（即抗告人）為求躲避債務而
    為不實之陳述，至為灼然，故若未就債務人（即抗告人）之
    財產為假扣押，債權人（即相對人）日後恐有難以執行之虞
    ；且債權人近來聯繫債務人負起連帶保證債務之責，債務人
    卻置之不理，而債權人對債務人提出之上開給付票款訴訟，
    債務人迄今仍不願將票款給付債權人，是債務人應有逃匿、
    躲避債務之情事，．．．。」等語，而未為任何釋明。依前
    揭說明，法院尚不得遽為假扣押之裁定。原審未察相對人就
    假扣押原因全然未為釋明，即依相對人之聲請，裁定准許相
    對人供擔保後得就抗告人之財產為假扣押，核有違誤。是本
    件抗告為有理由，應由本院將原裁定廢棄，並駁回相對人假
    扣押之聲請。
三、據上論結，本件抗告為有理由，爰依民事訴訟法第492 條、
    第95條、第78條，裁定如主文。
中    華    民    國    99    年    12    月    21    日
                            民事第三庭
                                審判長法官  張國彬
                                法      官  甯  馨
                                法      官  鄭月霞
以上正本證明與原本無異。
本件不得再抗告。
中    華    民    國    99    年    12    月    21    日
                                書  記  官  白  蘭

司法院資訊處製作；財團法人民間司法改革基金會備份。
